【裁判字號】    89,訴,1856
【裁判日期】    891020
【裁判案由】    違反電信法
【裁判全文】
臺灣臺中地方法院刑事判決                        八十九年度訴字第一八五六號
    公  訴  人  台灣台中地方法院檢察署檢察官
    被      告  乙○○
    選任辯護人  劉君毅
右列被告因違反電信法案件，經檢察官提起公訴（八十九年度偵字第一二四０一號）
，本院判決如左：
    主  文
乙○○連續行使偽造私文書，足以生損害於公眾及他人，處有期徒刑肆月。
    事  實
一、乙○○自民國八十八年三月間起，以不詳之方式取得盜拷之中華電信公司門號0
    00000000號（原申請租用人：甲○○）行動電話設備，而基於意圖為自
    己不法利益之概括犯意，明知其持有之行動電話係盜拷他人之門號，竟以無線方
    式，連續盜用甲○○上開向中華電信公司租用之通信設備，與00－00000
    00、0000－000000、0000－000000等號通話，獲得免付
    通話費約新台幣（下同）四萬五千元及通訊便利之不法利益，足使甲○○受有需
    負擔額外電話費之損害，並干擾電話事業之正常經營發展。迨至八十八年六月間
    ，甲○○因發現其上開租用門號之電話費異常增加，向中華電信股份有限公司提
    出申訴後，為交通部電信總局電信警察隊查悉上情。
二、案經交通部電信總局移送台灣台中地方法院檢察署檢察官偵查起訴。
    理  由
一、訊據被告乙○○固坦承於前述期間使用門號000000000之行動電話對外
    通話，惟矢口否認右開犯行，辯稱其前於八十六年二月間在台中工業區附近工作
    時，一位真實姓名、年籍不詳綽號「大胖」之同仁，提供該支行動電話供其工作
    上聯繫之用，並稱將負擔通話費，被告就該行動電話係盜拷他人門號乙節，毫無
    所悉，並自八十八年三月間起始用以對外通話，僅使用二個多月而已，至於「大
    胖」已不知去向云云。經查：
    (一)右開事實業據被害人甲○○於警訊中指訴綦詳，核與被告通話之證人廖盈貞、
      陳宗明所證述之情節相符，復有中華電信公司000000000號行動電話
      之通聯紀錄表一份在卷足憑，被告於前述期間內使用該門號之電信設備對外通
      話之事實，堪以認定。
    (二)被告取得一支來路不明之行動電話，不知該門號之真正持用人，亦無須負擔通
      話費，在短短二個多月內，密集使用達數萬元之通話費，然後不再使用，以此
      種現象衡諸社會常情，被告顯然明知此係盜拷他人門號之行動電話。雖被告辯
      稱該行動電話來自「大胖」之成年男子，且「大胖」願負責通話費，惟觀諸被
      告之通話費達數萬元，即難置信所辯屬實；被告復不能指出「大胖」之真實年
      籍、身份供查證，即有杜撰之嫌，本院因認所辯不足採信。
    (三)綜合前述，本件事證明確，被告連續盜打盜拷他人行動電話門號設備通信之犯
      行，足堪認定。
二、查被告行為後，電信法已於八十八年十一月五日修正生效，其中第五十六條之法
    定刑由五年以下有期徒刑、拘役或科或併科十五萬元以下罰金修正為五年以下有
    期徒刑，得併科一百五十萬元以下罰金，新舊法比較結果，以舊法有利於被告，
    依刑法第二條第一項但書之規定，應適用八十八年十一月五日修正前之電信法。
    按盜用盜拷之行動電話，而得免付電話費之財產上不法利益者，由於行動電話手
    機（話機）之電子序號及內碼等，係手機製造商及行動電話通信業者（如中華電
    信公司等）方有權（或授權他人）製作，將之輸錄於行動電話手機之電腦電磁紀
    錄內，供行動電話通信業者之電腦網路交換控制中心比對查核，以決定是否准許
    該手機使用者通信之用。合於永續狀態中表示一定用意證明之刑法文書概念，自
    屬刑法第二百二十條第二項（修正前之第二百二十條）、第二百十條之準私文書
    。故苟有盜用盜拷之行動電話者，即已觸犯刑法第二百十六條、第二百二十條第
    二項、第二百十條之行使偽造準私文書罪。而電信法第五十六條第一項之罪，以
    意圖為自己或第三人不法之利益，使用有線、無線或其他電磁方式，盜接或盜用
    他人電信設備通信者為要件，本罪之處罰詐得免繳電信通信費用之不法利益規定
    乃刑法詐欺得利罪之特別法，依特別法優於普通法之原則，自毋庸再論以刑法詐
    欺得利罪。是核被告所為係觸犯刑法第二百十六條、第二百二十條第二項、第二
    百十條之行使偽造準私文書罪及修正前電信法第五十六第一項之以無線方法盜用
    他人電信設備通信等罪。被告以一行為觸犯行使偽造準私文書罪及修正前電信法
    第五十六條第一項之罪，構成想像競合犯，應從一重依行使偽造準私文書罪論處
    。其先後多次盜用盜拷行動電話之犯行，時間緊接，所犯係犯罪構成要件相同之
    罪，顯係基於概括犯意為之，為連續犯，依刑法第五十六條之規定，論以一罪，
    並加重其刑。爰審酌被告為圖免付通話費之不法利益，對該門號原使用權人造成
    之困擾及電信事業之干擾非輕，惟其尚知與被害人甲○○達成和解，賠償所盜打
    之通話費，有和解書一份在卷可憑，非無悔意，暨其犯罪之手段、方法、犯後態
    度等一切情狀，量處如主文所示之刑。
據上論斷，應依刑事訴訟法第二百九十九條第一項前段，八十八年十一月五日修正前
電信法第五十六條第一項，刑法第十一條前段、第二條第一項但書、第五十六條、第
二百十六條、第二百二十條第二項、第二百十條、第五十五條，判決如主文。
中      華      民      國      八十九      年    十    月    二十      日
                                        法  官  莊  深  淵
右正本證明與原本無異。
如不服本判決，應於判決送達後十日內向本院提出上訴狀，上訴於臺灣高等法院臺中
分院( 須附繕本 )。
                                        書記官
中      華      民      國      八十九      年    十    月    二十      日
附錄論罪科刑法條
刑法第二百十條：
偽造、變造私文書，足以生損害於公眾或他人者，處五年以下有期徒刑。
刑法第二百十六條：
行使第二百十條至第二百十五條之文書者，依偽造、變造文書或登載不實事項或使登
載不實事項之規定處斷。
刑法第二百二十條：
在紙上或物品上之文字、符號、圖畫、照像，依習慣或特約，足以為表示其用意之證
明者，關於本章及本章以外各罪，以文書論。
錄音、錄影或電磁紀錄，藉機器或電腦之處理所顯示之聲音、影像或符號，足以為表
示其用意之證明者，亦同。
稱電磁紀錄，指以電子、磁性或其他無法以人之知覺直接認識之方式所製成之紀錄，
而供電腦處理之用者。


司法院資訊處製作；財團法人民間司法改革基金會備份。
